臺灣臺北地方法院民事裁定  
111年度消債更字第148號
聲  請  人  
即債務人    李忠和  


代  理  人  喬政翔律師(法扶律師)
相  對  人  
即債權人    華南商業銀行股份有限公司

法定代理人  張振芳  
代  理  人  洪衣婷  
相  對  人  
即債權人    台北富邦商業銀行股份有限公司

法定代理人  程耀輝  


相  對  人  
即債權人    永豐商業銀行股份有限公司

法定代理人  陳嘉賢  
代  理  人  郭以忻  
相  對  人  
即債權人    台新國際商業銀行股份有限公司

法定代理人  尚瑞強  


相  對  人  
即債權人    中國信託商業銀行股份有限公司


法定代理人  利明献  


相  對  人  
即債權人    臺灣銀行股份有限公司

法定代理人  許志文  
相  對  人  
即債權人    安泰商業銀行股份有限公司


法定代理人  丁予康  


相  對  人
即債權人    新加坡商艾星國際有限公司台灣分公司

法定代理人  曾慧雯  


上列當事人聲請消費者債務清理事件，本院裁定如下：
    主  文
聲請人李忠和自中華民國一百一十一年七月十三日下午四時起開
始更生程序。
命司法事務官進行本件更生程序。
    理  由
一、按債務人不能清償債務或有不能清償之虞者，得依本條例所
    定更生或清算程序，清理其債務，消費者債務清理條例（下
    稱消債條例）第3條定有明文。所謂「不能清償」，指債務
    人因欠缺清償能力，對已屆期之債務，全盤繼續處於不能清
    償之客觀經濟狀態者而言。又所謂「不能清償之虞」，係指
    依債務人之清償能力，就現在或即將到期之債務，有不能清
    償之蓋然性或可能性而言；易言之，債務人之狀態如置之不
    理，客觀上得預見將成為不能清償之情形而言，此將來發生
    不能清償之事實，不必達到高度之確信。至於債務人之清償
    能力，則包括財產、信用及勞力（技術），並不以財產為限
    ，必須三者總合加以判斷仍不足以清償債務，始謂欠缺清償
    能力而成為不能清償。且債務人之清償能力係處於流動性狀
    態，聲請時與法院裁定時之清償能力未必一致，應以法院裁
    定時為判斷基準時。次按債務人對於金融機構負債務者，在
    聲請更生或清算前，應向最大債權金融機構請求協商債務清
    償方案，或向其住、居所地之法院或鄉、鎮、市、區調解委
    員會聲請債務清理之調解，消債條例第151條第1項亦有明文
    。此係採前置協商主義，是債務人於協商程序中，自應本於
    個人實際財產及收支狀況，依最大誠信原則，商討解決方案
    ；如終究不能成立協商，於聲請更生或清算時，法院審酌上
    開條文所謂「不能清償或有不能清償之虞」，允宜綜衡債務
    人全部收支、信用及財產狀況，評估是否因負擔債務，而不
    能維持人性尊嚴之最基本生活條件，所陳報之各項支出，是
    否確屬必要性之支出，如曾有協商方案，其條件是否已無法
    兼顧個人生活之基本需求等情，為其判斷之準據。又按「法
    院開始更生程序之裁定，應載明其年、月、日、時，並即時
    發生效力。」、「法院裁定開始更生或清算程序後，得命司
    法事務官進行更生或清算程序」，亦為同條例第45條第1項
    、第16條第1項前段所明定。
二、聲請意旨略以：聲請人前因不能清償債務，向本院聲請消費
    者債務前置調解，惟調解不成立。聲請人目前共有債務新臺
    幣（下同)2,471,645元未清償(調解卷第129頁)，且無擔保
    或無優先權之債務總額未逾1,200萬元，復未經法院裁定開
    始清算程序或宣告破產，爰請求裁定准予更生等語。
三、經查：
(一)程序方面：聲請人主張前因不能清償債務，向本院聲請消費
    者債務前置調解，經本院以110年度北司消債調字第359號（
    下稱調解卷）受理，惟調解不成立等情(調解卷第139頁)，
    業經本院依職權調閱調解卷宗查閱無訛，自得聲請更生。
(二)聲請人債務概況：金融機構部分，最大債權銀行永豐銀行前
    置調解債權明細表記載無擔保債權總金額為6,964,318元，
    有擔保債權部分，臺灣銀行為30,459元、富邦銀行為249,90
    6元(調解卷第131、133頁)。非金融機構債權部分，新加坡
    商艾星國際有限公司台灣分公司(讓與自新誠國際資產管理
    股份有限公司)陳報其債權為485,774元(調解卷第87、95頁)
    。以上無擔保債權共7,450,092元(計算式：6,964,318+485,
    774=7,450,092)。
(三)聲請人於聲請前二年(民國108年8月20日至110年8月19日間)
    資力概況：
　1.薪資及補助：聲請人以111年4月20日消費者債務清理陳報狀
    主張目前收入僅每月領有勞保退休金16,000元等語(本院卷
    第135頁)，並提出聲請人107年及108年綜合所得稅各類所得
    資料清單、勞工保險被保險人投保資料表、土地銀行000000
    000000號帳戶存摺及內頁為證(調解卷第21、22、39、40頁
    ，本院卷第141至149頁)。經查，聲請人於108年間領有中國
    信託商業銀行股份有限公司彩券中心獎金給予8,872元，另
    自105年2月起每月領有勞動部勞工保險局勞工保險老年年金
    給付16,593元，110年度查無薪資所得收入，有聲請人109年
    及108年稅務電子閘門財產所得資料調件明細表、勞動部勞
    工保險局111年3月8日保普老字第11113009950號函、中國信
    託商業銀行股份有限公司111年3月18日中信銀字第11120015
    49號函、110年度稅務電子閘門財產所得資料調件明細表可
    稽(本院卷第95、97、125、133頁)。另查無聲請人在此期間
    領有臺北市政府社會局、臺北市政府都市發展局、臺北市就
    業服務處補助(本院卷第121、123、129頁)。堪認聲請人目
    前每月可得收入為16,593元。
　2.其他財產：
 (1)聲請人陳報其土地銀行000000000000號帳戶111年3月8日餘
    額為0元(本院卷第149頁)。
 (2)聲請人主張其名下有機車1部(車牌號碼：000-000)等語(調
    解卷第13頁)，有該機車行照可稽(調解卷第45頁)。
 (3)此外，查無聲請人有其他財產可供清償債務，有聲請人全國
    財產稅總歸戶財產查詢清單、110年度稅務電子閘門財產所
    得資料調件明細表、中華民國人壽保險商業同業公會保險業
    通報作業資訊系統資料查詢結果表附卷可參(調解卷第23頁
    ，本院卷第153、154頁)。
  3.必要生活費支出：聲請人主張於聲請前兩年與配偶同住，兩
    人共同分擔家中生活費，而聲請人每月約支出餐費3,000元
    、電話費300元、水電費1,000元、日常用品500元、網路費5
    00元、房租6,000元、電視費300元、健保費744元，共12,34
    4元(計算式：3,000+300+1,000+500+500+6,000+300+744=12
    ,344)，每月另有支出糖尿病營養補充品2,250元、自費門診
    14,000元，支出高於收入之金額短差由聲請人之配偶補足等
    語(本院卷第135、136頁)，並提出房屋租賃契約書、聯雄有
    線電視繳費通知、111年1月18日國立臺灣大學醫學院附設醫
    院出院通知單、111年4月19日裕仁診所診斷證明書、111年4
    月14日、111年4月16日、111年4月19日裕仁診所全民健保門
    診掛號費收據為佐(本院卷第161、163、165、155、157、15
    9頁)。本院參酌聲請人居住於臺北市萬華區，有聲請人戶籍
    謄本、房屋租賃契約書可稽(本院卷第139、161頁)，衡諸臺
    北市每人每月最低生活費111年度為18,682元，消債條例第6
    4條之2第1項規定之「最近一年衛生福利部或直轄市政府所
    公告當地區每人每月最低生活費一點二倍」核為22,418元。
    又上揭糖尿病營養補充品2,250元部分，聲請人並未說明其
    使用何種營養補充品，未舉證證明屬必要性，自費門診14,0
    00元部分，聲請人111年4月19日裕仁診所診斷證明書病名欄
    記有「一糖尿病二中風合併神經肌肉病變及肌肉萎縮行動困
    難三心律不整四高血壓五營養不良」、病囑欄記有「病人於
    000-00-00 000-00-00 000-00-00到本所接受點滴營養療法
    」，另聲請人111年4月14日、111年4月16日、111年4月19日
    裕仁診所全民健保門診掛號費收據金額共5,350元(計算式：
    1,750+1,750+1,850=5,350)，均未舉證證明點滴營養療法之
    必要性，均僅能認屬有益費用。是此部分只能認列消債條例
    第64條之2第1項規定之「最近一年衛生福利部或直轄市政府
    所公告當地區每人每月最低生活費一點二倍」即22,418元部
    分之金額，超過部分應予剔除。
(四)依上所述，聲請人每月收入0元，領有補助16,593元，扣除
    上揭個人必要生活費用22,418元後，已無餘額(計算式：16,
    593-22,418<0)。而聲請人無擔保債務金額為7,450,092元，
    堪認聲請人確有不能清償之事實，是聲請人實有藉助更生制
    度調整其與債權人間之權利義務關係而重建其經濟生活之必
    要，洵可認定。
四、至於債務人於更生程序開始後，應另提出足以為債權人會議
    可決或經法院認為公允之更生方案以供採擇，俾免更生程序
    進行至依消債條例第61條規定應行清算之程度，附此敘明。
五、依消費者債務清理條例第11條第1項、第45條第1項、第16條
    第1項，裁定如主文。
中　　華　　民　　國　　111 　年　　7 　　月　　13　　日
                  民事第二庭    法　官　林修平
以上正本係照原本作成。
本件裁定不得抗告。
本件裁定已於111年7月13日下午4時公告。
中　　華　　民　　國　　111 　年　　7 　　月　　13　　日
                                書記官  宇美璇